臺灣高等法院高雄分院刑事判決　　　　　　　　　　九十一年度上易字第九五一號
　　上訴人
　　即被告　戊○○
右上訴人因詐欺案件，不服臺灣高雄地方法院九十一年度易字第七六三號中華民國九
十一年五月廿三日第一審判決（起訴案號：臺灣高雄地方法院檢察署九十年度偵字第
一六０三二號），提起上訴，本院判決如左：
    主  文
上訴駁回。
    事  實
戊○○前有煙毒及多次竊盜前科，均經判處罪刑確定，並執行完畢，於民國八十八年
間又因竊盜案件，經臺灣高雄地方法院及本院，分別判處有期徒刑五月、四月確定，
經定其應執行刑為有期徒刑八月，而於八十九年九月二十一日執行完畢，猶不知悔改
，意圖為自己不法所有，並基於概括犯意，先於九十年六月二十四日下午三時三十分
許，至高雄縣鳳山市○○街二號郭啟明之住處，假藉推銷羊奶而借用廁所，趁機竊取
郭啟明之女兒乙○○放置在櫥櫃內之背包一只（內有現金新台幣【下同】四百元、駕
照一枚、手機一支、金融卡一張、公司卡片鎖一枚、紀念手錶一支等物）及郭啟明之
媳婦甲○○所有皮包內之行車執照一枚、金融卡一張、銀行存摺簿一本、郵政存款簿
一本、信用卡密碼表一張、保險卡一張、名片一張、印章三枚；復於同日下午四時四
十五分許，至高雄縣鳳山市○○○路五六二號美容護膚店內，假借美容之便，趁機竊
取丁○○放於置物櫃之皮夾一只（內有身分證、健保卡、金融卡及信用卡各一張、印
章一枚、現金八千元），得手後，藉故離去；戊○○見竊得丁○○之皮包內有丁○○
所有之中國國際商業銀行信用卡後，復意圖為自己不法之所有，即於同日下午五時許
，在高雄縣鳳山市○○○路五四五巷六號「金足山銀樓」，持上開信用卡及丁○○之
身分證，冒用丁○○名義盜刷信用卡而消費購買金飾，使「金足山銀樓」店員丙○○
陷於錯誤，同意戊○○以丁○○之上開信用卡刷卡消費付帳，俟因中國國際商業銀行
向丁○○徵信發現有異而報警查獲，始未得逞，並在戊○○皮包內扣得乙○○所有駕
照一枚、丁○○所有身分證、健保卡一張、中國國際商業銀行信用卡、金融卡各一張
及甲○○所有上開失竊物。案經高雄縣警察局鳳山分局報告臺灣高雄地方法院檢察署
檢察官偵查起訴。
    理  由
一、訊據被告戊○○矢口否認右揭犯行，辯稱：其為上揭行為時因有吸用海洛因，且
    患有躁鬱症，導致其意識不清，不知自己有上開行為，而扣案物品係在路上撿的
    ，其持信用卡去金飾店，亦僅詢問信用卡的用途，並未有挑選金飾及刷卡云云。
    惟查：
(一)、右揭竊盜事實業據證人郭啟明迭為指證：當天下午三點多被告進入伊家推銷羊奶
    並借用所，這期間伊妻看到被告在儲櫃找東西，但被告說要找衛生紙上所，
    直到派出所告知才發現家裡有物品失竊，而被告進入伊家時，精神正常，也沒有
    打哈欠或流鼻涕等情節甚明，復據證人乙○○、甲○○於原審中證述前揭失竊物
    品均係放置在家中櫥櫃遭竊等語在卷；又被告假借美容機會，竊取丁○○放於美
    容護膚店內置物櫃之皮夾一只後藉故離去及當時被告並無精神不濟、流淚打哈欠
    或語無倫次、精神異常情形等情，亦據證人丁○○證述在卷，並有被害人領回其
    失竊贓物之贓物認領保管收據三紙附在警卷可憑，足見被告確於右揭時地藉機進
    入郭啟明之住處及丁○○之美容室並竊取上開事實欄所載之物品無訛，被告辯稱
    ：扣案物品係其拾得云云，顯係卸責之詞，無足取信。
(二)、另右揭冒用丁○○所有中國國際商業銀行信用卡及身分證，挑選金飾，冒名盜刷
    信用卡之事實，亦據證人丙○○迭為證稱：被告到店裡表示要刷卡買金飾，伊查
    驗被告持有之身分證及信用卡後，發現身分證上之照片比較胖與本人不像，被告
    稱照片是以前拍的，因現在身體不好比較瘦，伊相信被告是持卡人就同意伊刷卡
    消費，但在信用卡客服中心做確認過程中，五甲派出所警察就到場表示有人持失
    竊的信用卡消費等語甚詳（見警訊筆錄、偵查卷第二十四頁、本院審理筆錄），
    參以系爭信用卡係被告竊取得來之贓物，其用途及使用方法如何，均係特別知識
    ，非精神清楚，無以為之，被告走進金飾店消費，其目的一目瞭然，既已交付信
    用卡供店家確認，其非刷卡消費則又如何？是被告辯稱：僅持信用卡去查詢用途
    云云，亦不足取。
(三)、被告雖因施用第一級毒品案件，經依本院於九十年七月十日以九十年毒偵字第四
    二三五號裁定送臺灣高雄看守所附設勒戒所觀察、勒戒（有臺灣高等法院被告全
    國前案紀錄表可憑）。然依海洛因之藥理性質，在海洛因之戒斷時期係屬於自主
    神經系統功能亢奮、警戒升高之狀態，鮮少出現喪失意識之情形，此有高雄高雄
    看守所九十一年四月二十五日高所坤衛字第四五九號函在卷可憑，且被告係於九
    十一年四月十日始因焦慮、失眠至國軍高雄總醫院（即俗稱之八○二醫院）就診
    ，初步評估為焦慮狀態，並未出現意識不清現象，此有九十一年四月三十日（九
    一）濟世字第二四四一號函在卷可憑；衡諸常情，茍若被告之意識果真喪失，豈
    能再編詞取信丁○○、郭啟明？又何能至「金足山銀樓」選購金飾，並冒用丁○○名義盜刷信用卡消費？是被告辯稱因施用毒品及躁鬱症而意識不清云云，即非
    有據，難以採信。綜上所述，本案事證明確，被告犯行均堪認定。
二、核被告戊○○所為，係犯刑法第三百二十條第一項之竊盜罪及刑法第三百三十九
    條第三項、第一項之詐欺取財未遂罪。被告已著手於詐欺行為之實行，而未生取
    財之結果，為未遂犯，酌依刑法第二十六條前段之規定減輕其刑。又被告先後二
    次之竊盜犯行，時間緊接，犯罪構成要件相同，顯係出於概括之犯意為之，應依
    連續犯規定以一罪論，並加重其刑。被告於八十八年間因竊盜案件，分別經臺灣
    高雄地方法院及本院分別判處有期徒刑五月、四月，應執行有期徒刑八月，而於
    八十九年九月二十一日執行完畢，此有臺灣高等法院被告全國前案紀錄表暨臺灣
    高雄地方法院檢察署刑案資料查註紀錄表各一份附卷可憑，其於五年內在犯本件
    最重刑度為有期徒刑以上之竊盜及詐欺未遂罪，為累犯，均應依刑法第四十七條
    規定，加重其刑，竊盜部分並依法遞加之，詐欺未遂部分依法先加後減之。被告
    所犯上開二罪間，犯意各別，行為互殊，應予分論併罰。被告前開犯罪事證甚明
    ，原審法院乃依刑法第五十六條、第三百二十條第一項、第三百三十九條第三項
    、第一項、第二十六條前段、第四十七條、第五十一條第五款，罰金罰鍰提高標
    準條例第一條前段等規定，並審酌被告前有多次竊盜前科紀錄，素行不佳，犯後
    猶否認犯行，毫無悔意，其犯罪手段、所竊財物之價值，行竊之次數及被害人所
    受損害等一切情狀，量處竊盜部分有期徒刑八月，詐欺未遂部分處有期徒刑三月
    ，並定其應執行刑為有期徒刑十月，認事用法均無不合，量刑亦稱允妥，被告上
    訴意旨否認犯罪，指摘原判決不當，核無理由，應予駁回。
據上論斷，應依刑事訴訟法第三百六十八條，判決如主文。
本案經檢察官朱文彬到庭執行職務。
中    華    民    國      九十一      年      八      月     十五   日
                              臺灣高等法院高雄分院刑事第八庭
                                  審判長法官  郭雅美
                                    法官  張盛喜
                                        法官  洪兆隆
右正本證明與原本無異。
不得上訴。
                                  法院書記官  吳福連
中    華    民    國      九十一      年      八      月    十五    日
附錄本案論罪科刑法條全文：
刑法第三百二十條第一項。
意圖為自己或第三人不法之所有，而竊取他人之動產者，為竊盜罪，處五
年以下有期徒刑、拘役或五百元以下罰金。
意圖為自己或第三人不法之利益，而竊佔他人之不動產者，依前項之規定
處斷。
前二項之未遂犯罰之。
中華民國刑法第三百三十九條
意圖為自己或第三人不法之所有，以詐術使人將本人或第三人之物交付者
，處五年以下有期徒刑、拘役或科或併科一千元以下罰金。
以前項方法得財產上不法之利益或使第三人得之者，亦同。
前二項之未遂犯罰之。
